【裁判字號】    90,上訴,1380
【裁判日期】    900830
【裁判案由】    違反著作權法
【裁判全文】
臺灣高等法院臺中分院刑事判決                    九十年度上訴字第一三八號
    上  訴  人  臺灣台中地方法院檢察署檢察官
    被      告  甲○○
右上訴人因被告違反著作權法案件，不服臺灣臺中地方法院九十年度訴字第一０五六
號中華民國九十年三月二十六日第一審判決（起訴案號：臺灣臺中地方法院檢察署年
度偵續字第三二號），提起上訴，本院判決如左：
      主  文
原判決撤銷，發回臺灣臺中地方法院。
      理  由
一、原判決略以：被告甲○○曾於民國八十八年七月二十五日，在臺東市○○路及四
    維路口之假日夜市，販賣盜版之音樂錄音帶及光碟片，以明知為侵害著作權之物
    ，意圖營利而交付之方法侵害他人之著作權為常業之犯行，業經臺灣臺東地方法
    院檢察署檢察官以八十八年度偵字第二０六六、二一五五號提起公訴，並經臺灣
    臺東地方法院於八十九年五月十七日，以八十九年度訴字第七０號判處有期徒刑
    一年二月，上訴後，經臺灣高等法院花蓮分院於八十九年十月三十一日以八十九
    年度上訴字第一六五號駁回上訴，並於同年十二月五日確定，此有臺灣臺東地方
    法院八十九年度訴字第七０號刑事判決正本、臺灣高等法院花蓮分院八十九年度
    上訴字第一六五號刑事判決正本各一件在卷可憑。本件公訴人起訴被告所犯以明
    知為侵害著作權之物，意圖營利而交付之方法侵害他人之著作權為常業之犯行，
    其犯罪時間係自八十九年一月十五日起，嗣於八十九年二月一日下午一時三十分
    許經警查獲，其犯罪時間係在前開判決最後事實審宣判日（八十九年十月三十一
    日）之前發生，且二者均係犯著作權法第九十四條以犯同法第八十七條第二款、
    第九十三條第三款之明知為侵害著作權之物意圖營利而交付之常業罪，為實質上
    一罪，本件為前開判決效力所及，係為同一案件，茲同一案件既已判決確定，爰
    為免訴之判決。
二、檢察官上訴意旨略以：被告於八十九年一月十五日違反著作權法案件，經以八十
    九年度偵字第三二五０號、第五九一八號案件移送臺灣臺東地方法院（臺東地院
    ）八十九年度訴字第七十號併案審理，為臺東地院以該犯行與該院八十九年度訴
    字第七０號案件之主犯、犯罪時間、地點、及所犯罪名甚多出入，難謂有連續犯
    關係予以退回原卷。本案被告犯罪之型態，是被告為另案被告林亮全運送，而非
    自己有販賣行為，況本案是被告在犯前開八十九年度訴字第七０號案件後另行起
    意一節，亦經被告坦承：「從臺東回來後就地震，沒有再販賣，是在八十九年一
    月十五日後幫林亮全領貨送貨，因為欠他錢之關係。」（見臺灣臺中地方法院檢
    察署九十年度偵續字第三二號卷第二十八頁第三、四行）。是上開二案之犯罪事
    實，就主觀犯意既無概括犯意，就客觀行為亦無連續之關係，二者顯非連續犯。
    原審法院以二者為實質上一罪，本案為前開八十九年度訴字第七十號判決效力所
    及，而為免訴判決，難謂為妥適，爰請求撤銷原判決，另為適當之判決等語。
三、按案件曾經判決確定者，應為免訴之判決，此項原則關於實質上一罪或裁判上一
    罪，均有其適用。連續犯係裁判上一罪，其一部分犯罪事實曾經判決確定者，其
    效力當然及於全部，故檢察官復將其他部分重行起訴，亦應諭知免訴之判決，最
    高法院四十九年台非字第二０號判例固已明。惟關於被告所犯前開二案是否犯
    否有實質上一罪關係，除應核其犯罪時間是否緊接、犯罪型態是否類同外，仍應
    視其主觀上是否有基於同一常業之犯意，而非僅以犯罪時間是否在前案確定判決
    前為斷，先予明。經查，本件被告前因違反著作權法案件，於八十九年五月十
    七日經臺灣臺東地方法院八十九年度訴字第七十號刑事判決判處有期徒刑一年二
    月，嗣經臺灣高等法院花蓮分院以八十九年度上訴字第一六五號刑事判決上訴駁
    回，並於八十九年十二月五日確定一節，有上開刑事判決書二份附於原審卷可稽
    ，該案之犯罪事實略為：「被告以於夜市擺設販賣錄音帶及ＣＤ唱片為業，在八
    十八年七月二十日晚上八時許，明知姓名年籍不詳，綽號為『阿昆』之男子向其
    兜售之錄音帶及ＣＤ唱片係他人擅自重製享有錄音著作權之物，仍購買之，並於
    八十八年七月二十五日，在臺東市○○路及四維路口之假日夜市，設攤販賣，並
    以之為常業。」，本案起訴事實則為：「被告與林亮全（綽號『阿全』，涉犯違
    反著作權法罪，由本院另案審理中）基於常業犯意聯絡，自八十九年一月十五日
    起，由林亮全購入由不詳姓名人擅自重製之盜版錄音帶及ＣＤ雷射唱片，接洽買
    主、收取貨款，被告負責至快遞公司、貨運公司、遊覽車託運停靠站等地領取林
    亮全購入之盜版錄音帶及ＣＤ唱片，並依林亮全指示運送交付給下游盤商。」，
    被告所犯上開二案，時間相距近半年，被告在前開經判刑確定之案件中係以向「
    阿昆」之不詳姓名男子購入盜版錄音帶及ＣＤ唱片後在夜市設攤販賣予他人方式
    違反著作權法，本案則係受僱於林亮全，於林亮全購入盜版錄音帶及ＣＤ唱片後
    ，由被告負責領貨及交付給下游盤商，其犯罪型態與前開確定案件並不相同，且
    於九十年三月十六日經檢察官訊問以：「上述案件（指前開判決確定案件）之後
    是否有再販賣﹖」時，答稱：「沒有，因為回來後就地震，沒有再販賣，是在八
    十九年一月十五日後幫林亮全領貨送貨，因為欠他錢的關係。」等語（見九十年
    度偵續字第三二號卷第二八頁），足見被告於前案被查獲後已無再繼續販賣之意
    思，其之所以再犯本案，純因積欠林亮全債務，始再起意與林亮全共同犯案，是
    其前後兩案並非同一常業犯意之反覆行為甚為明顯，再被告雖在原審曾供稱：「
    因我之前台東地院判決那件所販賣之盜版光碟是向他（指林亮全）拿來賣的，因
    有欠林亮全貨款，我就幫他載運本件之扣案物，用以抵償貨款。」等語（見原審
    卷第三十六頁），惟前開確定判決上記載被告販賣之盜版錄音帶及ＣＤ唱片係向
    「阿昆」者購買，並非向「阿全」者即林亮全購買，難認被告因前後二案均與林
    亮全有關而認係基於同一常業犯意，為實質上之一罪，而為前案之既判力效力所
    及。原審未予詳究，遽為免訴之判決，檢察官上訴以本案非前開判決既判力所及
    ，應另為適法之判決，為有理由，應由本院予以撤銷發回原審法院，重為適法之
    判決，並不經言詞辯論為之。
四、據上論斷，應依刑事訴訟法第三百七十二條、第三百六十九條第一項但書，判決
    如主文。
中      華      民      國      九十       年     八      月    三十    日
                                臺灣高等法院臺中分院刑事第八庭
                                      審判長法  官  羅  得  村
                                            法  官  劉  榮  服
                                            法  官  陳  賢  慧
右正本證明與原本無異。
不得上訴。
                                            書記官  許  麗  花
中      華      民      國      九十       年     八      月   三十一   日
                                                                        Ｒ


司法院資訊處製作；財團法人民間司法改革基金會備份。
